臺灣高雄地方法院刑事判決　　　　　 100年度審訴字第3186號
聲　請　人　臺灣高雄地方法院檢察署檢察官
被　　　告　邱詩恩
上列被告因偽造文書等案件，經檢察官聲請簡易判決處刑（100
年度偵字第5502號），本院認為不宜，改依通常程序審理（100
年度簡字第5695號），被告就犯罪事實為有罪之陳述，本院合議
庭裁定由受命法官獨任進行簡式審判程序，判決如下：
    主  文
邱詩恩竊盜，處有期徒刑肆月；又行使偽造私文書，足以生損害
於他人，共五罪，各處有期徒刑肆月、柒月、月、伍月、玖月
。應執行有期徒刑貳年陸月。
    事  實
一、邱詩恩與吳同仁原係男女朋友關係，並曾共同居住於高雄市
    路竹區○○路7號吳同仁住處，竟意圖為自己不法所有之竊
    盜犯意，趁吳同仁在臺灣彰化監獄（現改制為法務部矯正署
    彰化監獄）服刑之際，於民國98年3月6日起至3月24日間某
    日，以其斯時仍居住在吳同仁住處之便，徒手竊取吳同仁放
    置於上開住處抽屜內之臺灣土地銀行路竹分行（戶名：吳同
    仁，帳號：0000000000000號）存摺一本、原留印鑑圓章一
    枚及私人印章方章一枚得手。邱詩恩於取得上開存摺及印章
    後，竟另行起意，基於意圖為自己不法所有之詐欺取財暨偽
    造及行使偽造私文書之犯意，分別於附表編號一至四所示時
    間，由其本人親自前往址設高雄市路○區○○路750號之臺
    灣土地銀行路竹分行（下稱土銀路竹分行），盜用吳同仁原
    留印鑑圓章於存摺類取款憑條上（另附表編號一、三亦盜用
    吳同仁私人印章方章各一次），將之偽造成以吳同仁名義出
    具之存摺類取款憑條此私文書（另附表編號四第一筆尚有偽
    造匯款申請書此私文書），再將之交付予銀行承辦人員持以
    行使，以此詐術致辦理提款及匯款業務之各該行員陷於錯誤
    ，誤認邱詩恩乃吳同仁所合法授權前來辦理提款及存款之人
    ，而為邱詩恩分別辦理提款及匯款手續，使邱詩恩得以盜領
    吳同仁帳戶內如附表編號一至四之款項得手，共計四次，均
    足以生損害於吳同仁與土銀路竹分行帳戶管理之正確性。嗣
    邱詩恩於98年4月10日因另涉犯竊盜及偽造文書等案件羈押
    在臺灣高雄看守所（現改制為法務部矯正署高雄看守所），
    於開始羈押之日起至98年5月日23日止之某日，與家屬即不
    知情之母親朱瓊仙辦理接見時，又另行起意，基於意圖為自
    己不法所有之詐欺取財暨偽造及行使偽造私文書之犯意，將
    上開吳同仁之存摺及原留印鑑圓章交予不知情母親朱瓊仙，
    並指示朱瓊仙於附表編號五所示時間前往土銀路竹分行，再
    以同一手法詐領如附表編號五之款項，足以生損害於吳同仁
    與土銀路竹分行之正確性，五次得手金額總計新臺幣（下同
    ）755,000元。嗣邱詩恩於98年9月21日出獄後至月底前某日
    前往法務部矯正署彰化監獄探視吳同仁時，始告知上情。
二、案經吳同仁訴由高雄市政府警察局湖內分局移送臺灣高雄地
    方法院檢察署檢察官聲請簡易判決處刑，本院改依通常程序
    審理。
    理  由
一、本件被告所犯為死刑、無期徒刑、最輕本刑為三年以上有期
    徒刑以外之罪，亦非屬高等法院管轄之第一審案件，其於準
    備程序進行中，先就被訴事實為有罪之陳述，經法官告知簡
    式審判程序之旨，並聽取公訴檢察官之意見後，依刑事訴訟
    法第273條之1第1項、第273條之2等規定，裁定由受命法官
    獨任進行簡式審判程序，且不受同法第159條第1項、第161
    條之2、第161條之3、第163條之1及第164條至第170條所規
    定證據能力認定及調查方式之限制，合先敘明。
二、上開犯罪事實，業據被告邱詩恩於偵查及本院審理時自白不
    諱，並與證人即被害人吳同仁於警詢時及偵查中、證人即被
    害人之父吳進發於警詢時、證人即被告母親朱瓊仙於警詢及
    偵查中所為證述互核一致，另有臺灣土地銀行路竹分行100
    年11月9日路存字第1000002857號函附證人吳同仁之0000000
    00000號帳戶客戶歷史交易明細查詢表一張及存摺類取款憑
    條影本七張及匯款申請書影本一張在卷可稽，足認被告自白
    與事實相符，應可採信。綜上，本案事證明確，被告犯行已
    堪認定，應依法論科。
三、論罪科刑：
  (一)核被告所為，係犯刑法第320條第1項竊盜罪一罪、同法第
    216條之行使同法第210條偽造私文書罪共五罪、同法第339
    條第1項之詐欺取財罪共五罪。被告就附表編號五利用不知
    情之母親朱瓊仙前往銀行行使偽造私文書暨詐欺取財犯行，
    為間接正犯。另被告或其助手在附表所示存摺類取款憑條「
    簽蓋原留印鑑」欄上盜用被害人原留印鑑圓章及私人印章之
    低度行為，為其後偽造私文書之高度行為所吸收；偽造私文
    書五次之低度行為，又為嗣後各五次行使偽造私文書之高度
    行為所吸收，均不另論罪。又被告係於附表編號四僅差距不
    到一分鐘時間於同一地點行偽造私文書並為詐欺取財，依最
    高法院86年臺上字第3295號刑事判例意旨，此數侵害行為乃
    於同時同地實施，侵害同一法益，各行為之獨立性極為薄弱
    ，依一般社會健全觀念，在時間差距上，難以強行分開，在
    刑法評價上，以視為數個舉動之接續施行，合為包括之一行
    為予以評價，較為合理，故應屬接續犯，是被告於於附表編
    號四同時同地行使偽造私文書及詐欺取財，應僅各論以一行
    使偽造私文書罪及一詐欺取財罪。又被告及其所利用不知情
    之助手持被害人之存摺及印章，前往銀行偽造填寫存摺類取
    款憑條及匯款申請書此私文書，並於行使該偽造之私文書時
    ，兼向銀行經辦人員施用詐術，致其陷於錯誤而交付財物，
    則前開該行使偽造私文書與詐欺取財之構成要件被實現，乃
    本於同一時地以社會經驗認知上的一行為為之，是被告前開
    五次所為，即屬刑法第55條一行為觸犯數罪名之想像競合犯
    ，應從重以行使偽造私文書罪共五罪處斷。被告所犯上開竊
    盜一罪及行使偽造私文書五罪間，雖侵害同一人之財產法益
    ，但仍犯意個別，行為互殊，應予分論併罰。
  (二)爰審酌被告為本案犯行時與被害人為男女朋友關係，竟利用
    其居住於被害人住所之便，進而徒手行竊被害人之銀行帳戶
    及印章，或自行前往或利用其母親，以偽造提款單據詐領被
    害人之存款等犯罪動機、目的、手段及與被害人之關係；被
    告偽造被害人提款單據對於被害人及銀行所造成之危害匪淺
    ，並導致被害人因之受有755,000元之損害，被告雖認諾附
    帶民事訴訟，但迄今尚未賠償被害人分文；而以被告生活狀
    況及智識程度而言，其自稱高職肄業，並曾有違反毒品危害
    防制條例多項前科，更自97年間因多項竊盜、詐欺及偽造文
    書前科，經法院判處罪刑在案，有臺灣高等法院被告前案紀
    錄表一份在卷可稽，足見其對於財產犯罪之法敵對意識極高
    ，一再犯罪而不知悔改，念其本案犯後坦承犯行等上開被告
    個人具體之行為人責任基礎之一切情狀，分別量處如主文所
    示之刑，並依據被告所犯上開數罪之類型、所為犯行之行為
    與時間關連性及被告整體犯行的應罰適當性，定其應執行刑
    ，以資懲儆。
  (三)末查，被告用以本件詐欺取財之偽造私文書即臺灣土地銀行
    路竹分行存摺類取款憑條及匯款單，既已交付於該銀行收受
    ，則該物非屬被告所有，依刑法第38條第3項規定，即不得
    再對各該書類諭知沒收（最高法院43年台上字第747號刑事
    判例要旨參照）；至於上開存摺類取款憑條「簽蓋原留印鑑
    」欄上所盜用「吳同仁」印文，因刑法第219條所定不問屬
    於犯人與否沒收之者，以偽造之印章、印文或署押為限，盜
    用者不在其列，亦無庸宣告沒收（最高法院48年台上字第
    1533號刑事判例要旨參照）；附表編號四第一筆在匯款申請
    書儲戶姓名欄所填寫儲戶「吳同仁」姓名，與填寫帳號之用
    意相同，僅在識別帳戶為何人，以便銀行人員查出存戶卡片
    ，既非表示儲戶本人簽名之意思，則未經儲戶本人授權而填
    寫其姓名，尚不生偽造署押問題，亦無庸依刑法第219條諭
    知沒收（最高法院70年台上字第2480號刑事判例要旨參照）
    ，均附此敘明。
據上論斷，應依刑事訴訟法第299條第1項前段、第273條之1第1
項，刑法第210條、第216條、第320條第1項、第339條第1項、第
55 條、第51條第5款，刑法施行法第1條之1條第1項、第2項前段
，判決如主文。
本案經檢察官陳俊秀聲請簡易判決處刑，檢察官林圳義到庭執行
職務。
中    華    民    國   100    年    12    月    15    日
                  刑事第三庭    法  官  李東柏
以上正本證明與原本無異。
如不服本判決應於收受判決後10日內向本院提出上訴書狀，並應
敘述具體理由。其未敘述上訴理由者，應於上訴期間屆滿後20日
內向本院補提理由書(均須按他造當事人之人數附繕本)「切勿逕
送上級法院」。
中    華    民    國   100    年    12    月    15    日
                                書記官  曹德英
附錄本案論罪科刑法條全文：
刑法第210條
偽造、變造私文書，足以生損害於公眾或他人者，處五年以下有
期徒刑。
刑法第216條
行使第二百十條至第二百十五條之文書者，依偽造、變造文書或
登載不實事項或使登載不實事項之規定處斷。
刑法第320條第1項
意圖為自己或第三人不法之所有，而竊取他人之動產者，為竊盜
罪，處五年以下有期徒刑、拘役或五百元（新臺幣一萬五千元）
以下罰金。
刑法第339條第1項
意圖為自己或第三人不法之所有，以詐術使人將本人或第三人之
物交付者，處五年以下有期徒刑、拘役或科或併科一千元（新臺
幣三萬元）以下罰金。
附表：
┌──┬────────┬───────────┐
│編號│時            間│ 提領金額（新臺幣）   │
├──┼────────┼───────────┤
│ 一 │98.3.24.15:10:40│100,000元（現金提領） │
├──┼────────┼───────────┤
│ 二 │98.3.25.15:29:00│200,000元（現金提領） │
├──┼────────┼───────────┤
│ 三 │98.3.30.12:28:37│ 30,000元（現金提領） │
├──┼────────┼───────────┤
│    │98.4.8. 13:47:54│ 50,000元（匯款轉帳） │
│ 四 ├────────┼───────────┤
│    │98.4.8  13:48:44│100,000元（現金提領） │
├──┼────────┼───────────┤
│ 五 │98.5.22.11:58:18│275,000元（現金提領） │
├──┼────────┼───────────┤
│總計│                │755,000元             │
└──┴────────┴───────────┘